---
title: "Вероятность летального исхода после падения с электросамоката."
author: "Евгений Бердинских"
date: "`r Sys.Date()`"
output: html_document
---

```{r setup, include=FALSE}
knitr::opts_chunk$set(echo = TRUE)

library(conflicted)
library(tidyverse)
library(readxl)
library(flextable)
library(skimr)
library(gtsummary)
library(pROC)

conflict_prefer("filter", "dplyr")
conflict_prefer("lag", "dplyr")

```

## Описание данных

Данные пациентов, госпитализированных в больницу после получения черепно-мозговой травмы вследствие падения с электросамоката, представлены в файле **`r list.files("data/raw")`**. Ниже приведены первые 10 строчек из датасета, а также описательная статистика для представленных в нем переменных.

```{r, summary1}

data <- read_excel("data/raw/trauma.xlsx")

head(data, 10) %>% 
  flextable() %>% 
  autofit() %>% 
  theme_box()

skim(data)

```

Ряд переменных требуют преобразования для удобства дальнейшней работы, кроме того можно добавить пару новых переменных. Ниже приведены первые 10 строчек из **преобразованного датасета**, а также описательная статистика для каждой переменной, разделённая по значениям переменной **Death** (летальный исход в течение 24 часов).

```{r summary2}

data_clean <- data %>% 
  transmute(
    id = as.character(id),
    # Name - ФИО пациента является конфиденциальной информацией
    Sex = as.factor(Sex), Age, 
    Height = signif( as.numeric( str_replace(Height,'"', "") ) * 0.0254, 3), # перевод из дюймов в метры
    Weight = signif( Weight / 2.2, 3), # перевод из фунтов в килограммы
    BMI = signif( Weight/ Height^2, 3), # расчёт ИМТ
    SBP, DBP, FOUR, GSC,
    Hb = na_if(Hb, 0), # замена гемоглобина = 0 на NA
    Hb_level = case_when( # представление уровня гемоглобина в виде категориальной переменной
      is.na(Hb) ~ "Неизвестно", 
      Sex == "Male" & Hb > 16 ~ "Выше нормы", 
      Sex == "Male" & Hb < 13.5 ~ "Ниже нормы", 
      Sex == "Female" & Hb > 14 ~ "Выше нормы", 
      Sex == "Female" & Hb < 12 ~ "Ниже нормы", 
      TRUE ~ "В пределах нормы" ), 
    Death = factor(Death, levels = c(0, 1), labels = c("No", "Yes"))
    )

head(data_clean, 10) %>% 
  flextable() %>% 
  autofit() %>% 
  theme_box()

data_clean %>% 
  select(!id) %>%
  tbl_summary(
    by = Death,
    statistic = list(
      all_continuous() ~ "{mean} ({sd})",
      all_categorical() ~ "{n} / {N} ({p}%)"
    ),
    missing_text = "Пропущенные значения"
  ) %>% 
  # tbl_summary(by = Death) %>% 
  add_p() %>% 
  modify_header(label ~ "**Летальный исход**")


```

```{r summary3, results='asis'}

cat(paste0(
  
"Стоит обратить внимание на то, что из ", nrow(data_clean), " пациентов у ",
nrow(data_clean %>% filter(Hb_level == "Ниже нормы")), 
" был зафиксирован сниженный уровень гемоглобина, что составляет - ", 
signif(nrow(data_clean %>% filter(Hb_level == "Ниже нормы"))/nrow(data_clean)*100, 3),
"% от общего числа пациентов.", "\n", 
"Кроме того, средний уровень ИМТ у пациентов, включенных в исследование, составил ",
signif(mean(data_clean$BMI), 3), " при стандартном отклонении - ",
signif(sd(data_clean$BMI), 3), ", а от ожирения страдало ",
signif(nrow(data_clean %>% filter(BMI > 30))/nrow(data_clean)*100, 3),
"% пациентов."

))
          
```

## ROC-анализ

### Уровень гемоглобина

Ниже представлена ROC-кривая для предсказания летального исхода в течение 24 часов по переменной, характеризующей уровень гемоглобина:

```{r Hb1, fig.height=6, fig.width=6, message=FALSE}

roc_Death_Hb <- roc(Death ~ Hb, data = data_clean, ci = T)
roc_Death_Hb %>% ggroc()+ theme_bw()
  
```

```{r Hb2, results='asis'}

cat(paste0(
  
"Форма ROC-кривой указывает на предсказательную способность уровня гемоглобина для летального исхода в течение 24 часов. Площадь под кривой (AUC) составляет ", signif(roc_Death_Hb$ci[2], 3), " (95% ДИ: ", signif(roc_Death_Hb$ci[1], 3), " - ", signif(roc_Death_Hb$ci[3], 3), "), что значительно выше значения 0.5, характерного для случайной классификации. Такое значение AUC может быть объяснено тем, что уровни гемоглобина значимо различаются у пациентов с летальным исходом и без него, что было подтверждено результатами описательной статистики"

))

```

### Шкала комы Глазго

Ниже представлена ROC-кривая для предсказания летального исхода в течение 24 часов по переменной, характеризующей балл по шкале комы Глазго при поступлении:

```{r GSC1, fig.height=6, fig.width=6, message=FALSE}

roc_Death_GSC <- roc(Death ~ GSC,
                    data = data_clean,
                    ci = T)

roc_Death_GSC %>% 
  ggroc()+ 
  theme_bw()

```

```{r GSC2, results='asis'}

cat(paste0(
 
"Площадь под кривой (AUC) составляет ", signif(roc_Death_GSC$ci[2], 3), " (95% ДИ: ", signif(roc_Death_GSC$ci[1], 3), " - ", signif(roc_Death_GSC$ci[3], 3), "), что указывает на высокую предсказательную способность шкалы комы Глазго для летального исхода в течение 24 часов. Оптимальным порогом является значение ",
roc_Death_GSC %>% coords(x = "best", best.method = "closest.topleft") %>% pull(threshold),
" баллов, при котором чувствительность составляет ", 
signif(roc_Death_GSC %>% coords(x = "best", best.method = "closest.topleft") %>% pull(specificity) * 100,3),
"%, а специфичность — ", 
signif(roc_Death_GSC %>% coords(x = "best", best.method = "closest.topleft") %>% pull(sensitivity) * 100,3), "%."
))

```

## Количественные переменные 

Результаты ROC-анализа для всех количественных переменных в датасете представлены ниже:

```{r roc3, message=FALSE}

roc_Death_num <- 
data_clean %>% 
  select(where(is.numeric) | Death ) %>% 
  pivot_longer(!Death, names_to = "Переменная") %>% 
  group_by(Переменная) %>% 
  summarise(AUC = roc(Death ~ value, ci = T)$ci[2] %>% signif(3),
            "95% ДИ" = paste0(roc(Death ~ value, ci = T)$ci[1] %>% signif(3), 
                              " - ", roc(Death ~ value, ci = T)$ci[3] %>% signif(3) )) %>% 
  arrange(desc(AUC)) 
 

roc_Death_num %>% 
  flextable() %>% 
  autofit() %>%
  theme_box()

```

Наибольшая площадь под ROC-кривой наблюдается у переменной, характеризующей балл по шкале комы FOUR при поступлении, что указывает на ее высокую предсказательную способность для летального исхода после падения с электросамоката. Это делает шкалу FOUR наиболее информативной переменной для оценки риска летального исхода.

Для переменных Рост, Индекс массы тела, Вес и Возраст 95%-доверительный интервал для AUC включает значение 0.5, что соответствует случайной классификации. Следовательно, эти переменные не обладают значимой предсказательной способностью и не являются информативными для оценки риска летального исхода.
