---
title: "DataVis_task"
author: "Evgenii Berdinskikh"
date: "`r Sys.Date()`"
output: html_document
---

```{r setup, include=FALSE}
knitr::opts_chunk$set(echo = TRUE)

library(tidyverse)
```

## Загрузка данных

```{r, loading}

data <- read_csv("data/raw/hogwarts_2024.csv") %>% 
  mutate(across(where(is.character), function(x) as.factor(x)))

```
  
## Столбчатые диаграммы

### Задание 1:
  
- Постройте барплот (столбчатую диаграмму), отражающую распределение числа студентов по курсу обучения. 
- Примените любую из встроенных тем ggplot. 
- Раскрасьте столбики любым понравившимся вам цветом (можно использовать как словесные обозначения, так и гекскоды). 
- Добавьте цвет контура столбиков. 

```{r bar1}

ggplot(data) +
  geom_bar(aes(x = course), fill = "deepskyblue", colour = "deepskyblue4", linewidth  = 1) +
  scale_x_continuous(breaks = seq(1,max(data$course),1))+
  theme_bw()

```
      
### Задание 2:
  
- Создайте новый барплот, отражающий распределение числа студентов по факультету. 
- Добавьте на график вторую факторную переменную – происхождение (bloodStatus). 
- Модифицируйте при помощи аргумента position график так, чтобы каждый столбец показывал распределение факультета по чистоте крови в долях. 
- Примените произвольную тему.
- Запишите текстом в rmd-документе, какой вывод можно сделать из графика? 

```{r bar2}

ggplot(data)+
  geom_bar(aes(x = house, fill = bloodStatus), position = "fill")+
  scale_y_continuous(breaks = seq(0,1,0.1))+
  theme_bw()

```
  
**Вывод:** Наибольшая доля чистокровных студентов — в Гриффиндоре и Слизерине. В Слизерине самая низкая доля маглов, а в Гриффиндоре — самая высокая.
  
### Задание 3:

- Модифицируйте датасет таким образом, чтобы в нем остались только чистокровные (pure-blood) и маглорожденные студенты (muggle-born).
- Создайте на основе этих данных график из пункта 2. 
- Добавьте горизонтальную пунктирную линию произвольного цвета на уровне 50%.
- Дайте осям название на русском языке. 
- Переименуйте на русский язык категории легенды pure-blood и muggle-born.

```{r, bar3}

data %>% 
  filter(bloodStatus != "half-blood") %>% 
  ggplot(aes(x = fct_recode(house, Гриффиндор = "Gryffindor", Пуффендуй = "Hufflepuff",
                            Когтевран = "Ravenclaw", Слизерин = "Slytherin"),
             fill = fct_recode(bloodStatus, маглы = "muggle-born", чистокровки = "pure-blood")))+
  geom_bar(position = "fill")+
  geom_hline(yintercept = 0.5, linetype = "dashed", colour = "yellow3", linewidth = 1)+
  theme_bw()+ 
  labs(x = "Факультет", y = "Доля студентов", fill = "Происхождение")

```
  
## Боксплоты 

### Задание 1:   

- Отобразите распределение баллов, заработанных студентами на 3-й неделе обучения, по факультетам. 
- Отсортируйте факультеты в порядке убывания медианного балла за 3-ю неделю.

```{r box1}

ggplot(data) +
  geom_boxplot(aes(x = fct_reorder(house, week_3, .desc = TRUE), y = week_3)) +
  labs(x = NULL)+
  theme_bw()


```
  
### Задание 2:

- Добавьте отображение разными цветами для происхождения студентов (bloodStatus). 
- Добавьте на боксплот вырезку (notch). 
- Настройте для данного чанка размер изображения 14:14 дюймов. 
- Приведите названия осей к корректному виду.   

```{r box2, fig.height=14, fig.width=14, warning=FALSE}

ggplot(data) +
  geom_boxplot(aes(x = fct_reorder(fct_recode(house, Гриффиндор = "Gryffindor", Пуффендуй = "Hufflepuff",
                            Когтевран = "Ravenclaw", Слизерин = "Slytherin"), week_3, .desc = TRUE), 
                   y = week_3, fill = fct_recode(bloodStatus, маглы = "muggle-born", 
                                                 чистокровки = "pure-blood", полукровки = "half-blood")), 
               notch = TRUE) +
  labs(x = "Факультет", y = "Распределение баллов на 3-й неделе обучения", fill = "Происхождение")+
  theme_bw()

```
  
### Задание 3:

- Добавьте на график джиттер-плот. 
- Удалите отображение выбросов у боксплота. 
- Видоизмените по своему вкусу толщину линий и ширину боксплота. 
- Добавьте название графика и подпись

```{r box3, fig.height=14, fig.width=14, warning=FALSE}

ggplot(data, aes(x = fct_reorder(fct_recode(house, Гриффиндор = "Gryffindor", Пуффендуй = "Hufflepuff", 
                                            Когтевран = "Ravenclaw", Слизерин = "Slytherin"), week_3, .desc = TRUE),
                 y = week_3, fill = fct_recode(bloodStatus, маглы = "muggle-born", чистокровки = "pure-blood",
                                               полукровки = "half-blood"))) +
  geom_boxplot(notch = TRUE, outliers = FALSE, linewidth = 1, width = 0.5) +
  geom_jitter(size = 1) +
  labs(x = "Факультет", y = "Распределение баллов на 3-й неделе обучения", fill = "Происхождение", 
       title = "Распределение баллов по факультетам для студентов разного происхождения", 
       caption = "Данные собраны на 3-й неделе обучения")+
  theme_bw()

```
  
## Разное  

### Задание 1:    

- Постройте “леденцовый график” (lollipop-plot) для количества набранных студентами 5-го курса баллов за весь учебный год (по оси ординат – id студента, по оси абсцисс – итоговый балл). 
- Отсортируйте студентов в порядке убывания итогового балла. 
- Раскрасьте точки на “леденцах” в зависимости от сердцевины волшебной палочки. Палочки с сердечной жилой дракона должны быть красного цвета, с пером феникса – желтого, с волосом единорога – серого. 

```{r lollipop}

data %>% 
  filter(course == 5) %>% 
  mutate(id = as.factor(id)) %>%
  ggplot()+
  geom_segment(aes(x = 0, xend = result, y = fct_reorder(id, result), 
                   yend = fct_reorder(id, result)))+
  geom_point(aes(result, fct_reorder(id, result), colour = fct_recode(wandCore, 
                                                                      `Сердечная жила дракона` = "dragon heartstring", 
                                                                      `Перо феникса` = "phoenix feather",
                                                                      `Волос единорога` = "unicorn hair")))+
  theme_bw()+
  labs(x = "Количество баллов за учебный год", 
       y = "Студенты 5-го курса", 
       colour = "Волшебная палочка")+
  scale_colour_manual(values = c("Сердечная жила дракона" = "red2", 
                               "Перо феникса" = "yellow2", 
                               "Волос единорога" = "gray70"))+
  theme(axis.text.y = element_blank(),
        axis.ticks.y = element_blank())
 
```

### Задание 2:  

- Постройте гистограмму распредления баллов за экзамен по астрономии.
- Выделите цветом факультет Слизерин. 
- Примените 18-й кегль к тексту на осях x, y и легенды. 
- Название оси y и легенды запишите 20-м кеглем, оси x – 22-м. 
- Измените название оси y на “Number of students”. 

```{r histogram}

ggplot(data)+
  geom_histogram(aes(`Astronomy exam`, fill = house == "Slytherin"), 
                 bins = ceiling(log2(nrow(data))+1), colour = "black")+
  theme_bw()+
  labs(y = "Number of students", 
       fill = "House")+
  scale_fill_manual(values = c("TRUE" = "green4", "FALSE" = "ivory2"), 
                    labels = c("TRUE" = "Slytherin", "FALSE" = "Other houses")) +
  theme(axis.text  = element_text(size = 18), 
        legend.text = element_text(size = 18), 
        axis.title.x = element_text(size = 22), 
        axis.title.y = element_text(size = 20),
        legend.title = element_text(size = 20))



```
  
### Задание 3:

- Модифицируйте theme_custom таким образом, чтобы она и выполняла свои прежние функции, и делала фон белым без помощи theme_bw(). 
- Примените новую кастомную тему к графику, полученному в последнем пункте блока по боксплотам.

```{r theme, fig.height=14, fig.width=14, warning=FALSE}

theme_custom <- theme_bw()+ theme(
        axis.text  = element_text(size = 18), 
        legend.text = element_text(size = 18), 
        axis.title.x = element_text(size = 22), 
        axis.title.y = element_text(size = 20),
        legend.title = element_text(size = 20), 
        title = element_text(size = 20))

ggplot(data, aes(x = fct_reorder(fct_recode(house, Гриффиндор = "Gryffindor", Пуффендуй = "Hufflepuff", 
                                            Когтевран = "Ravenclaw", Слизерин = "Slytherin"), week_3, .desc = TRUE),
                 y = week_3, fill = fct_recode(bloodStatus, маглы = "muggle-born", чистокровки = "pure-blood",
                                               полукровки = "half-blood"))) +
  geom_boxplot(notch = TRUE, outliers = FALSE, linewidth = 1, width = 0.5) +
  geom_jitter(size = 1) +
  labs(x = "Факультет", y = "Распределение баллов на 3-й неделе обучения", fill = "Происхождение", 
       title = "Распределение баллов по факультетам для студентов разного происхождения", 
       caption = "Данные собраны на 3-й неделе обучения")+
  theme_custom

```

## Фасетирование

## Задание 1:   

- Напишите, какой, по вашему мнению, способ фасетирования (по строкам или по столбцам) лучше использовать для визуализации гистограммы. Почему? 
- А какой для визуализации violin-plot? Почему? 
- Можно ли вывести общее правило? 

```{r facet1, fig.height=14, fig.width=14}

ggplot(data)+
  geom_histogram(aes(result), 
                 bins = ceiling(log2(nrow(data)/4 )+1), colour = "cyan4", fill = "cyan2"  )+
  theme_bw()+
  facet_grid(house ~ .)

ggplot(data)+
  geom_violin(aes(house, result), colour = "khaki2", fill = "khaki4")+
  theme_bw()+
  facet_grid(. ~ bloodStatus)


```

1. **Гистограммы:** cпособ фасетирования - по строкам. Это позволяет лучше увидеть разброс значений по оси X и удобно сравнить распределения между категориями.

2. **Violin-plot:** cпособ фасетирования - по столбцам. Это облегчает сравнение распределений по оси Y, делая визуализацию более понятной.

3. **Общее правило:** cледует выбирать способ фасетирования в зависимости от того, какая ось (X или Y) важнее для анализа разброса данных.    

## Задание 2:  

- Постройте гистограмму для результата любого выбранного вами экзамена, кроме зельеварения. 
- Настройте оптимальное на ваш взгляд число столбцов гистограммы. 
- Выполните фасетирование по курсу.
- Постарайтесь, чтобы график был по возможности компактным. 

```{r facet2}

ggplot(data)+
  geom_histogram(aes(`Charms exam`), 
                 bins = ceiling(log2(nrow(data)/7 + 1)), colour = "steelblue4", fill = "steelblue2"  )+
  theme_bw()+
  facet_wrap(vars(course))

```

## Задание 3: 

- Отобразите на одном графике распределение плотности вероятности для оценки студентов на экзамене по защите от темных искусств и на экзамене по травологии. 
- Раскрасьте их в любые выбранные вами цвета, постарайтесь, чтобы оба распределения отображались целиком.
- Примените тему из 3-го пункта блока “Разное”. 
- Сделайте фасетирование по полу.

```{r facet3, fig.width=15}

ggplot(data) +
  geom_density(aes(x = `Defence against the dark arts exam`, fill = "A"), alpha = 0.3) +
  geom_density(aes(x = `Herbology exam`, fill = "B"), alpha = 0.3) +
  scale_fill_manual(values = c("A" = "azure3", "B" = "palegreen"), 
                    labels = c("A" = "Defence against the dark arts", "B" = "Herbology")) +
  labs(fill = "Exam", x = "Results", y = NULL) + 
  theme_custom +
  facet_grid(sex ~ .)


```

