---
title: "Введение в автоматизацию обработки данных на R"
subtitle: "BioStat 2024/25"
author: "Evgenii Berdinskikh"
date: "`r Sys.Date()`"
output: 
  html_document:
    toc: yes
toc-title: "Оглавление"
---

```{r setup, include=FALSE}
knitr::opts_chunk$set(echo = TRUE)

library(tidyverse)
library(readxl)
library(openxlsx)
library(psych)
library(conflicted)


conflict_prefer("%+%", "ggplot2")
conflict_prefer("alpha", "ggplot2")


sem <- function(x) {
  sd(x) / sqrt(length(x))
}


```

## Введение
В этом курсе будут разобраны такие темы, как: установка, пакеты, работа в RStudio и создание автоматических статистических отчётов. [Stepik](https://stepik.org/course/211715/syllabus).

## Чтение и запись файлов

```{r read}
data_tsv <- read_delim("data/raw/data_tsv.tsv")
data_csv <- read_csv("data/raw/data_csv.csv")
data_csv2 <- read_csv2("data/raw/data_csv2.csv")
data_excel <- read_excel("data/raw/data_excel.xlsx", sheet = "data_csv2")

```

```{r write}
write_delim(data_tsv, "data/docs/data_tsv.tsv")

write_csv(data_csv, "data/docs/data_csv.csv")

write_excel_csv(data_csv, "data/docs/data_excel.csv")

write_csv2(data_csv2, "data/docs/data_csv2.csv")

write_excel_csv2(data_csv2, "data/docs/data_excel2.csv")

write.xlsx(data_excel, "data/docs/data_excel.xlsx", sheetName = "data", colNames = TRUE, rowNames = TRUE, append = FALSE)

```

Формат, который правит всеми в среде R. Это rds. Его особенность в том, что он просто сериализует (переводит в некий общий набор байт) нужный объект. Если это таблица, которую мы, разумеется, предварительно почистили и привели все переменные к нужным типам (а основных типов в базовом случае два: количественный и факторный), то сохранение в формат rds сохраняет и типы. 

```{r RDS}
write_rds(data_excel, "data/temp/data.rds")
data_rds <- read_rds("data/temp/data.rds")
```

## Расчёт базовых статистик
```{r mean}
mean(c(NA, NA, NA, NA, NA, NA, 3, NA, NA), na.rm = TRUE)
mean(c(-19, -9, 19, 5, -14, 0, 34, -8, 34, 24, -11, 8, 33, 12, -6))
mean(c(76, 65, 71, 16, 60, 29, 71, 46, 45, 41))
mean(c(-13, 19, -24, NA, 30, 64, -53, NA, 50, 31, -58, -34, -3, -34, 77), na.rm = TRUE)
mean(c(1, -1, 5, -12, -12, 3, 8, -10, 0))
mean(c(-2, 16, -3, 16, -9, 7, 31))

```

```{r median}
median(c(19, 89, 78, 38, 8, 17, 25, 60, 8, 43, 29, 6, 62, 41, 69, 97, 61, 83, 25, 24))
median(c(-92, -50, 54, 55, 84, 52, -55, -23, 36, -11, 22, 11, -7))
median(c(-15, 71, 77, 36, 66, -21, -48, -8))
median(c(-91, -33, 13, 34, 34, 75, -80, -35, -90, -72, 70, 67, -100, -94, -18))
median(c(1, 9, NA, 88, 2, NA, 42, NA, 4, 68, NA), na.rm = TRUE)

```

```{r min/max}

cat(min(c(60.22, 31.91, 72.71, 52.49, 46.21, 60.39, 60.09)), 
    max(c(60.22, 31.91, 72.71, 52.49, 46.21, 60.39, 60.09)), "\n")

cat(min(c(90.48, 31.16, 44.4, 21.94, 84.37, 53.15, 81.15, 47.86, 63.23, 46.75, 102.73)), 
    max(c(90.48, 31.16, 44.4, 21.94, 84.37, 53.15, 81.15, 47.86, 63.23, 46.75, 102.73)), "\n")

cat(min(c(17.24, 35.77, 57.57, 30.15, 43.27, 77.56, 72.19, 40.45, 46.2, 39.92)), 
    max(c(17.24, 35.77, 57.57, 30.15, 43.27, 77.56, 72.19, 40.45, 46.2, 39.92)), "\n")

cat(min(c(48.11, 45.3, 58.42, 51.64, 62.07, 57.26, 49.69, 93.29, 81.18, 44.78, 55.1, 76.74, 58.08)), 
    max(c(48.11, 45.3, 58.42, 51.64, 62.07, 57.26, 49.69, 93.29, 81.18, 44.78, 55.1, 76.74, 58.08)), "\n")

cat(min(c(68.92, 44.15, 34.2, 34.12, 37.7, 73.95, 36.9, 59.26, 31.06, 55.79, 73.92, 68.04, 53.73, 90.7, 39.66)), 
    max(c(68.92, 44.15, 34.2, 34.12, 37.7, 73.95, 36.9, 59.26, 31.06, 55.79, 73.92, 68.04, 53.73, 90.7, 39.66)), "\n")

```

```{r, quantile}
quantile(c(80.94, 44.46, 46.33, 65.1, 66.42, 104.43, 53.15, 48.41, 12.88, 51.1, 43.03, 40.3, 33.71, 55.1, 22.17))
quantile(c(26.17, 97.73, 24.81, 53.62, 87.72, 45.19, 45.7, 69.63, 36.76, 7.17))
quantile(c(63.92, 35.85, 26.9, 48.92, 43.1, 66.94, 47.06, 56.54, 29.1, 58.88))
quantile(c(32.05, 93.85, 85.52, 56.69, 23.69, 11.29, 51.44, 63.09, 65.65, 35.73, 60.15, 30.93, -4.2))

quantile(c(63.92, 35.85, 26.9, 48.92, 43.1, 66.94, 47.06, 56.54, 29.1, 58.88), probs = c(0.025, 0.975))
quantile(c(32.05, 93.85, 85.52, 56.69, 23.69, 11.29, 51.44, 63.09, 65.65, 35.73, 60.15, 30.93, -4.2), 
         probs = c(0.05, 0.95))


```

```{r, var|sd }

cat(var(c(47.44, 62.44, 20.44, 72.75, 77.86, 13.74, 28.2, 50.47, 59.19, 69.04)),
    sd(c(47.44, 62.44, 20.44, 72.75, 77.86, 13.74, 28.2, 50.47, 59.19, 69.04)), "\n")
cat(var(c(49.31, 44.47, 14.04, 44.43, 49.18, 40.73, 44.65, 41.91, 80.38, 80.09)),
    sd(c(49.31, 44.47, 14.04, 44.43, 49.18, 40.73, 44.65, 41.91, 80.38, 80.09)), "\n")
cat(var(c(57.96, 20.81, 8.92, 14.03, 61.02, 25.69, 21.22, 49.56, 25.64, 28.31)),
    sd(c(57.96, 20.81, 8.92, 14.03, 61.02, 25.69, 21.22, 49.56, 25.64, 28.31)), "\n")
cat(var(c(76.22, 65, 19.69, 29.84, 37.18, 70.93, 64.78, 61.66, 49.03, 51.56)), 
    sd(c(76.22, 65, 19.69, 29.84, 37.18, 70.93, 64.78, 61.66, 49.03, 51.56)), "\n")
cat(var(c(92.11, 56, 47.89, 62.96, 47.41, 37.05, 73.96, 53, 52.37, 85.23)), 
    sd(c(92.11, 56, 47.89, 62.96, 47.41, 37.05, 73.96, 53, 52.37, 85.23)), "\n")

```

```{r, IQR}

IQR( c(80.94, 44.46, 46.33, 65.1, 66.42, 104.43, 53.15, 48.41, 12.88, 51.1, 43.03, 40.3, 33.71, 55.1, 22.17))
IQR( c(26.17, 97.73, 24.81, 53.62, 87.72, 45.19, 45.7, 69.63, 36.76, 7.17))
IQR( c(63.92, 35.85, 26.9, 48.92, 43.1, 66.94, 47.06, 56.54, 29.1, 58.88))
IQR( c(32.05, 93.85, 85.52, 56.69, 23.69, 11.29, 51.44, 63.09, 65.65, 35.73, 60.15, 30.93, -4.2))

```


Стандартная ошибка среднего (Standard Error of the Mean, SEM) — это статистическая мера, которая показывает, насколько точно выборочное среднее оценивает истинное среднее значение генеральной совокупности.
```{r, SEM}

sem(c(47.44, 62.44, 20.44, 72.75, 77.86, 13.74, 28.2, 50.47, 59.19, 69.04))
sem(c(49.31, 44.47, 14.04, 44.43, 49.18, 40.73, 44.65, 41.91, 80.38, 80.09))
sem(c(57.96, 20.81, 8.92, 14.03, 61.02, 25.69, 21.22, 49.56, 25.64, 28.31))
sem(c(76.22, 65, 19.69, 29.84, 37.18, 70.93, 64.78, 61.66, 49.03, 51.56))
sem(c(92.11, 56, 47.89, 62.96, 47.41, 37.05, 73.96, 53, 52.37, 85.23))

```

```{r, summary}
#количественные
data_stat <- read_rds("data/raw/numeric_data.rds")
round(describe(data_stat),2)

#категориальные
data_factor <- read_rds("data/raw/factor_data.rds")
levels(data_factor$Пол) <- c(1, 0)
#Сводная таблица в абсолютных значениях
table(data_factor$Пол, data_factor$`Группа крови`)
#Относительные частоты
prop.table(table(data_factor$Пол, data_factor$`Группа крови`))
```

## ....
