---
title: "Оценочная вероятность"
author: "Evgenii Berdinskikh"
date: "`r Sys.Date()`"
output: html_document
---

```{r setup, include=FALSE}
knitr::opts_chunk$set(echo = TRUE)

library(tidyverse)

```

## Биномиальное распределение, где 1 - пациент вылечился и 0 - не вылечился
```{r sample_1}

# Истинная вероятность
true_Pr <- 0.5  

# Количество пациентов
n_patients <- 4 

#Результаты выборки
sample_result <- rbinom(n_patients, 1, true_Pr)  

#Оценочная вероятность
mean(sample_result) 

```

## Набираем статистику
```{r sample_n}

# Истинная вероятность
true_Pr <- 0.5

# Количество пациентов
n_patients <- 128

# Количество повторений эксперимента
n_repeats <- 1000 

df_all_repeats <- data.frame(
  n_exp = rep(1:n_repeats, each = n_patients),
  ID =  rep(1:n_patients, n_repeats),
  Pr = rbinom(n_repeats * n_patients, 1, true_Pr)
)

```

## Оценка вероятности в каждом эксперименте
```{r estimations}

df_sample_Pr <- df_all_repeats %>% 
  group_by(n_exp) %>% 
  dplyr::summarise(mean_Pr = mean(Pr)) %>% 
  ungroup()

ggplot(df_sample_Pr, aes(x = mean_Pr)) +
  geom_histogram(color = 'black', fill = 'white', binwidth = 0.05) +
  scale_x_continuous(breaks = seq(0,1,0.1))+
  theme_bw()

```

## Ошибка оценки
```{r conclusions}

error <- sqrt( mean((df_sample_Pr$mean_Pr-true_Pr)^2) )
print(error)

```

## Выводы

При фиксированном объеме выборки **(n_patients = 100)** ошибка в оценке вероятности события в зависимости от истинной вероятности имеет форму параболы с наибольшим значением при инстинной вероятности = 0.5

```{r message=FALSE, warning=FALSE}

ggplot(data = NULL, 
  aes(
  x = c(
    rep(0.1,3), rep(0.3, 3), rep(0.5, 3), rep(0.7, 3), rep(0.9, 3)), 
  y = c(
    0.02913932, 0.02960574, 0.03075224, 
    0.04635407, 0.04565085, 0.04576899, 
    0.04906119, 0.05027126, 0.05237939, 
    0.04626121, 0.04587919, 0.04499333, 
    0.03182609, 0.03011312, 0.03028036)
  )
  )+
  geom_point()+
  geom_smooth()+
  labs(x = "Истинная вероятность", y = "Ошибка в оценке вероятности")+
  theme_bw()

```

При фиксированной истинной вероятности **(true_Pr = 0.5)** ошибка в её оценке снижается с ростом объема выборки по форме $y = \frac{1} {\sqrt{x}}$:


```{r message=FALSE, warning=FALSE}

ggplot(data = NULL, 
  aes(
  x = c(
    rep(4,3), rep(16, 3), rep(64, 3), rep(128, 3), rep(256, 3)), 
  y = c(
    0.2558075, 0.2539685, 0.2493742,
    0.1281479, 0.128938, 0.1237121,
    0.06116943, 0.06152362, 0.06281561,
    0.04251967, 0.04370603, 0.04528757, 
    0.03203887, 0.03009157, 0.03118548)
  )
  )+
  geom_point()+
  geom_smooth(formula = y ~ 1/sqrt(x))+
  labs(x = "Размер выборки", y = "Ошибка в оценке вероятности")+
  theme_bw()

```




