---
title: "FWER_FDR_task"
author: "Evgenii Berdinskikh"
date: "`r Sys.Date()`"
output: 
  html_document:
    keep_md: true
---

```{r setup, include=FALSE}
knitr::opts_chunk$set(
  echo = TRUE,
  fig.path = "data/pics/figure-"
  )

library(tidyverse)
library(conflicted)
library(skimr)
library(rstatix)
library(ggpubr)
library(progress)

conflict_prefer("alpha", "ggplot2")
conflict_prefer("filter", "dplyr")

theme_custom <- theme_bw()+ theme(
    plot.title = element_text(size = 30, hjust = 0.5),
    plot.subtitle = element_text(size = 25, hjust = 0.5),
    strip.text = element_text(size = 20),
    axis.text = element_text(size = 20),
    axis.title = element_text(size = 25),
    legend.title = element_text(size = 25),
    legend.text = element_text(size = 20)
  )

```

## Загрузка файла

```{r read, message=FALSE}

set.seed(2210)

#Подобие генеральное совокупности
soccer_general <- read_delim("data/raw/soccer.csv", show_col_types = FALSE, delim = ";") %>% 
  transmute(Name, Position = as.factor(Position), Nationality = as.factor(Nationality), Height ) %>% 
  filter(Nationality %in% c("Spanish", "Italian", "German", "English", "Argentinian"))

#Выборка из 150 футболистов
soccer_sample <- soccer_general %>%
  slice_sample(n = 150)

head(soccer_sample)

```

## Задание 1
- Постройте доверительные интервалы для попарных разниц между средними (без поправок и с поправкой Бонферрони). 
- Покрывают ли интервалы реальную разницу между средним ростом? Иллюстрации приветствуются.

```{r CI, fig.width=15}

# Реальная разница в среднем росте для игроков разных позиций
E_difference <- pairwise_t_test(soccer_general, Height ~ Position, pool.sd = FALSE, detailed = TRUE) %>% 
  transmute(difference = as.factor(paste0(group1, "/", group2)), estimate)

# Оценка разницы в среднем росте для игроков разных позиций без поправки на множественное сравнение
pairwise_none_adj <- pairwise_t_test(data = soccer_sample,  Height ~ Position, 
                                   conf.level = (1 - 0.05), p.adjust.method = "none", 
                                   pool.sd = FALSE, detailed = TRUE) %>% 
  transmute(difference = as.factor(paste0(group1, "/", group2)), estimate, conf.low, conf.high, p.adj)

# Оценка разницы в среднем росте для игроков разных позиций с поправкой Бонферрони
pairwise_bonferroni_adj <- pairwise_t_test(data = soccer_sample,  Height ~ Position,
                                   conf.level = (1 - 0.05/nrow(pairwise_none_adj)),
                                   p.adjust.method = "bonferroni",
                                   pool.sd = FALSE, detailed = TRUE) %>%
  transmute(difference = as.factor(paste0(group1, "/", group2)), estimate, conf.low, conf.high, p.adj)

# Доверительные интервалы для попарных разниц между средними без поправок 
ggplot(pairwise_none_adj)+
  geom_pointrange(aes(x = fct_reorder(difference, estimate, .desc = TRUE), y = estimate, 
                      ymin = conf.low, ymax = conf.high, colour = difference), 
                  size = 1, show.legend = FALSE)+
  geom_errorbar(aes(x = fct_reorder(difference, estimate, .desc = TRUE), y = estimate, 
                    ymin = conf.low, ymax = conf.high, colour = difference), 
                linewidth = 2, show.legend = FALSE)+
  geom_point(data = E_difference, aes(x = difference, y = estimate), 
             size = 7, shape = 18) +
  geom_hline(yintercept = 0, color = "firebrick4", linetype = "dashed", linewidth = 1)+
  scale_colour_brewer(palette = "Dark2")+
  scale_y_continuous(breaks = seq(-20, 20, 2))+
  labs(x = "", y = "Разница в росте",
       title = "Оценка разницы в росте без поправок")+
  coord_flip()+
  theme_custom +
  annotate("point", x = 6.5, y = 8, 
           size = 5, shape = 18) +
  annotate("text", x = 6.5, y = 8.2, hjust = 0,
            size = 5, label = "  Реальная разница")

# Доверительные интервалы для попарных разниц между средними с поправкой Бонферрони 
ggplot(pairwise_bonferroni_adj)+
  geom_pointrange(aes(x = fct_reorder(difference, estimate, .desc = TRUE), y = estimate, 
                      ymin = conf.low, ymax = conf.high, colour = difference), 
                  size = 1, show.legend = FALSE)+
  geom_errorbar(aes(x = fct_reorder(difference, estimate, .desc = TRUE), y = estimate, 
                    ymin = conf.low, ymax = conf.high, colour = difference), 
                linewidth = 2, show.legend = FALSE)+
  geom_point(data = E_difference, aes(x = difference, y = estimate), 
             size = 7, shape = 18) +
  geom_hline(yintercept = 0, color = "firebrick4", linetype = "dashed", linewidth = 1)+
  scale_colour_brewer(palette = "Dark2")+
  scale_y_continuous(breaks = seq(-20, 20, 2))+
  labs(x = "", y = "Разница в росте", 
       title = "Оценка разницы в росте с поправкой Бонферрони")+
  coord_flip()+
  theme_custom+
  annotate("point", x = 6.5, y = 8, 
           size = 5, shape = 18) +
  annotate("text", x = 6.5, y = 8.2, hjust = 0,
            size = 5, label = "  Реальная разница")

```

## Задание 2
- Проведите попарные тесты для разниц между средними (без поправок, с поправкой Холма и поправкой Бенджамини-Хохберга). 
- Сколько открытий получилось в каждом случае? Сколько из них ложные?

```{r discoveries, fig.width=10}

E_difference %>% pull(estimate)

raw <- c()        
bonferroni <- c()     
holm <- c()     
BH <- c()     
pb <- progress_bar$new(
  format = "  Processing [:bar] :percent in :elapsedfull",
  total = 1000, clear = FALSE, width= 100)

for (i in (1:1000)) {
  
  pb$tick()
  Sys.sleep(1 / 100)
  
  set.seed(i)
  soccer_simulation <- soccer_general %>%
  slice_sample(n = 150)
  
  pairwise_t_test(soccer_simulation, Height ~ Position,
                  p.adjust.method = "none", pool.sd = FALSE) %>% 
  filter(p.adj < 0.05) %>% nrow() -> raw[i]
  
  pairwise_t_test(soccer_simulation, Height ~ Position,
                  p.adjust.method = "bonferroni", pool.sd = FALSE) %>% 
  filter(p.adj < 0.05) %>% nrow() -> bonferroni[i]
  
  pairwise_t_test(soccer_simulation, Height ~ Position,
                  p.adjust.method = "holm", pool.sd = FALSE) %>% 
  filter(p.adj < 0.05) %>% nrow() -> holm[i]

  pairwise_t_test(soccer_simulation, Height ~ Position,
                  p.adjust.method = "BH", pool.sd = FALSE) %>% 
  filter(p.adj < 0.05) %>% nrow() -> BH[i]
  
} 

mean(raw)
mean(bonferroni)
mean(holm)
mean(BH)


data.frame(
  discoveries = c(raw, bonferroni, holm, BH),
  method = rep(c("Raw", "Bonferroni", "Holm", "BH"), each = 1000))  %>% 
  ggplot(aes(x = discoveries, fill = method)) +
  geom_histogram(binwidth = 1, color = "black", show.legend = FALSE) +
  geom_text(aes(x = 1, y = 700, label = paste0("Среднее значение: ")),
             hjust = 0)+
  scale_fill_brewer(palette = "Dark2")+
  theme_custom +
  facet_grid(1 ~ method)


```

