---
title: "Эффект физической активности в отношении гликированного гемоглобина."
author: "Евгений Бердинских"
date: "`r Sys.Date()`"
output: 
  html_document:
    keep_md: true
---

```{r setup, include=FALSE}

knitr::opts_chunk$set(
  echo = FALSE,
  fig.path = "data/pics/figure-"
  )

library(tidyverse)
library(conflicted)
library(readxl)
library(gtsummary)
library(broom)
library(lmtest)
library(sandwich)
library(flextable)
library(car)
# library(skimr)
# library(corrplot)
# library(corrr)
# library(ggpubr)
# library(rstatix)



# library(emmeans)

conflicts_prefer(dplyr::filter)
conflicts_prefer(dplyr::lag)

data_raw <- read_excel("data/raw/HW_data.xlsx")

theme_custom <- theme_bw()+ theme(
    plot.title = element_text(size = 30, hjust = 0.5),
    plot.subtitle = element_text(size = 25, hjust = 0.5),
    strip.text = element_text(size = 20),
    axis.text = element_text(size = 20),
    axis.title = element_text(size = 25),
    legend.title = element_text(size = 25),
    legend.text = element_text(size = 20)
  )

```


## Оценка физической активности 

Для оценки физической активности респондентов использовались следующие показатели:

-   Часы работы с высокой интенсивностью в неделю (**Vigorous Work**);
-   Часы работы с умеренной интенсивностью в неделю (**Moderate Work**);
-   Часы ходьбы или езды на велосипеде в неделю (**Walk/Bicycle**);
-   Часы занятия спорта с высокой интенсивностью в неделю (**Vigorous Sport**);
-   Часы занятия спорта с умеренной интенсивностью в неделю (**Moderate Sport**);

```{r exposure}

data_exposure <- data_raw %>% 
  transmute( 
    VigorousWork = round(PAQ610*PAD615/60,1), 
    ModerateWork = round(PAQ625*PAD630/60,1), 
    WalkBicycle = round(PAQ640*PAD645/60,1), 
    VigorousSport = round(PAQ655*PAD660/60,1), 
    ModerateSport = round(PAQ670*PAD675/60,1)
    ) 

```

Изначально предполагалось, что любые виды физической активности связаны с более низким уровнем гликированного гемоглобина.

## Ковариаты модели 

Согласно представленному DAG, имеющиеся ковариаты имеют следующую роль:

- Конфаундеры — переменные, которые влияют как на зависимую переменную, так и на независимую переменную:
Пол, Раса, Сопутствующие заболевания.
- Коллайдеры — переменные, на которые оказывают влияние как зависимая, так и независимая переменные: 
Кровяное давление.
- Медиаторы — переменные, через которые независимая переменная оказывает воздействие на зависимую: 
Индекс массы тела.
- Нейтральные переменные — переменные, которые влияют либо на зависимую переменную, либо на независимую: Регулярность курения, Образование, Доход семьи, Возраст, Семейный статус, Прием лекарств от диабета.

Для учета эффекта физической активности на уровень гликированного гемоглобина в модель были включены следующие ковариаты, характеризующие респондента:

-   Пол (**Sex**);
-   Раса (**Race**): *Latino, White, Black, Other*;
-   Регулярность курения (**Smoking**): *Every day, Some days, Not at all*;
-   Наличие cопутствующих заболеваний: *Yes/No*
    -   Бронхиальная астма (**Asthma**)
    -   Болезни сердца (**Heart Disease**)
    -   Инсульт (**Stroke**)
    -   Болезни щитовидной железы (**Thyroid Disease**)
    -   Хронические обструктивные заболевания легких (**COPD**)
    -   Злокачественные опухоли (**Cancer**)

```{r covariates}

data_covariates <- data_raw %>% 
  transmute(
    Sex = factor(RIAGENDR, levels = c(1,2), labels = c("Male", "Female")), 
    Race = factor(RIDRETH3, levels = c(1,2,3,4,6,7), labels = c("Latino", "Latino", "White", "Black", "Other", "Other")), 
    Smoking = factor(SMQ040, levels = c(1,2,3), labels = c("Every day", "Some days", "Not at all")), 
    Asthma = factor(ifelse(MCQ010 == 1 | MCQ035 == 1, 1, 2), levels = c(1,2), labels = c("Yes", "No")),
    HeartDisease = factor(ifelse(MCQ160C == 1 | MCQ160B == 1 | MCQ160E == 1, 1, 2), levels = c(1,2), labels = c("Yes", "No")), 
    Stroke = factor(MCQ160F, levels = c(1,2), labels = c("Yes", "No")), 
    ThyroidDisease = factor(ifelse(MCQ160M == 1 | MCQ170M == 1, 1, 2), levels = c(1,2), labels = c("Yes", "No")),
    COPD = factor(MCQ160O, levels = c(1,2), labels = c("Yes", "No")), 
    Cancer = factor(MCQ220, levels = c(1,2), labels = c("Yes", "No"))
    ) 

```

## Разведочный анализ данных 

Для выбранных показателей физической активности медиана и межквартильный размах (IQR) находятся на уровне нуля. Это свидетельствует о скошенном распределении данных и необходимости их преобразования.

```{r EDA, fig.width=12}

data_exposure %>% 
  pivot_longer(everything()) %>% 
  ggplot()+
  geom_boxplot(aes(value, name), fill = "darkturquoise", colour = "black",)+
  scale_x_continuous(breaks = seq(0,100,10))+
  labs(x = "Hours per week", y = "")+
  theme_custom

```

Все пять показателей физической активности были объединены в общий показатель — **Physical Activity**, рассчитанный как сумма их значений. Такой подход позволяет лучше отразить общий уровень нагрузки респондентов. Хотя распределение стало более равномерным, перекос в сторону нулевых значений сохраняется.

```{r EDA2, fig.width=12}

data_exposure %>% 
  transmute(PhysicalActivity = rowSums(across(everything()))) %>% 
  ggplot()+
  geom_histogram(aes(PhysicalActivity), fill = "darkturquoise", colour = "black", bins = 10)+
  scale_x_continuous(breaks = seq(0,100,10))+
  labs(x = "Hours per week", y = "", title = "Distribution of total physical activity")+
  theme_custom

```

Для анализа была введена категориальная переменная **Activity Level**, что упрощает интерпретацию и учёт различий между уровнями активности.

```{r EDA3, fig.width=12}

data_exposure %>% 
  transmute(PhysicalActivity = rowSums(across(everything())), 
            ActivityLevel = cut(PhysicalActivity, 
                     breaks = c(-Inf, 0, 3.5, 7, 14, 28, Inf), 
                     labels = c("None (0 hours)", "Low (0-3.5 hours)", "Moderate (3.5-7 hours)", 
                                "Active (7-14 hours)", "High (14-28 hours)", "Extreme (>28 hours)"))) %>% 
  ggplot(aes(ActivityLevel, PhysicalActivity, fill = ActivityLevel)) +
  geom_boxplot(outliers = FALSE)+
  geom_jitter(alpha = 0.2)+
  scale_x_discrete(labels = c("None", "Low", "Moderate", 
                                "Active", "High", "Extreme"))+
  scale_fill_brewer(type = "seq")+
  labs(y = "Hours per week", x = "", fill = "Physical activity level")+
  theme_custom

```

Уровень физической активности и ковариаты модели представлены в виде категориальных переменных, каждая из которых имеет достаточное количество наблюдений (**более 3%**). Распределение гликированного гемоглобина (**HbA1c**) скошено вправо, но с учётом объема выборки `r nrow(data)` это не является критическим фактором при построении модели.

```{r EDA4, fig.width=12}

data <- data_raw %>% 
  transmute(
    HbA1c = LBXGH
  ) %>% bind_cols(
  data_exposure %>% 
  mutate(PhysicalActivity = rowSums(across(everything()))) %>% 
  transmute(ActivityLevel = cut(PhysicalActivity, 
                                breaks = c(-Inf, 0, 3.5, 7, 14, 28, Inf), 
                                labels = c("None", "Low", "Moderate", "Active", "High", "Extreme")))
  ) %>% bind_cols(
    data_covariates
  )

data %>% tbl_summary() 

data %>%
  ggplot()+
  geom_density(aes(HbA1c), fill = "darkturquoise", colour = "black")+
  labs(x = "HbA1c, %", y = "",  title = "Distribution of HbA1c")+
  theme_custom

```

## Регрессионный анализ

Зависимость **HbA1c** от уровня физической активности (**Activity Level**) была исследована как в базовой модели, так и в модели с ковариатами. После проведения диагностики можно отметить следующие моменты, характерные для обеих моделей:

- График **Residuals vs Fitted** не предоставляет существенной информации, так как в обеих моделях используются исключительно категориальные переменные.
- График **Residuals vs Leverage** не выявил значительных выбросов, что свидетельствует о том, что данные не содержат наблюдений с большим влиянием.
- График **Q-Q Residuals** указывает на нарушение нормальности остатков, однако из-за большого объема выборки это нарушение не критично.
- График **Scale-location** указывает на наличие проблемы с гетероскедастичностью остатков, что требует использования робастных стандартных ошибок для корректировки коэффициентов модели.

```{r model0, fig.height=12, fig.width=12, results='asis'}

model0 <- lm(HbA1c ~ ActivityLevel, data)

par(mfrow = c(2, 2))

cat("Диагностика модели зависимости гликированного гемоглобина от физической активности без ковариат: ")

plot(model0)

```

```{r model1, fig.height=12, fig.width=12, results='asis'}

model1 <- lm(HbA1c ~ ActivityLevel + 
               Sex + Race + Smoking + Asthma + HeartDisease + Stroke + ThyroidDisease + COPD + Cancer, 
             data)

par(mfrow = c(2, 2))

cat("Диагностика модели зависимости гликированного гемоглобина от физической активности с включением ковариат: ")
plot(model1)


```

Точечная оценка эффекта физической активности представляет уровень HbA1c при базовом уровне активности (None: 0 hours/week) - **Intercept**, а также как изменение уровня физической активности влияет на значения HbA1c по сравнению с базовым уровнем.

Интервальная оценка помогает оценить точность и достоверность этих эффектов. Если доверительный интервал не включает ноль, то можно говорить о **статистически значимом эффекте**.

Для модели без ковариат, значение HbA1c на базовом уровне активности - **6.052%**. С увеличением активности наблюдаются следующие изменения:

- для уровня физической активности Low (0-3.5 hours/week) — **снижение HbA1c на 0.294%**
- для уровня физической активности Moderate (3.5-7 hours/week) — **снижение HbA1c на 0.399%**
- для уровня физической активности Active (7-14 hours/week) — **снижение HbA1c на 0.400%**
- для уровня физической активности High (14-28 hours/week) — **снижение HbA1c на 0.267%**
- для уровня физической активности Extreme (>28 hours/week) — **снижение HbA1c на 0.317%**

Для данной модели Intercept является статистически значимым, так как его доверительный интервал не пересекает ноль. Кроме того, для всех уровней активности (*кроме High (14-28 hours/week)*) наблюдается статистически значимое снижение уровня HbA1c по сравнению с базовым уровнем.

```{r estimate1}

bind_cols(
  tidy(coeftest(model0, vcov. = vcovHC(model0, type = "HC3"))),
  coefci(model0, vcov. = vcovHC(model0, type = "HC3")) %>% 
    as_tibble() %>% rename(conf.low = "2.5 %", conf.high = "97.5 %")
  ) %>%
  mutate(across(where(is.numeric), ~ format(., digits = 3)))  %>% 
  flextable() %>% 
  color(i = ~ p.value > 0.05, color = "red")

```

Для модели с ковариатами значение Intercept равно **7.248%** и представляет уровень HbA1c для курящих каждый день мужчин-латиноамериканцев с базовым уровнем активности (0 hours/week) и полным перечнем сопутствующих заболеваний.

Этот интерсепт является статистически значимым. Кроме того, статистически значимое снижение уровня HbA1c по сравнению с интерсептом наблюдается в следующих случаях:

- для уровня физической активности Low (0-3.5 hours/week) — **снижение на 0.250%**
- для уровня физической активности Moderate (3.5-7 hours/week) — **снижение на 0.353%**
- для уровня физической активности Active (7-14 hours/week) — **снижение на 0.313%**
- для белых мужчин — снижение на **0.339%**
- для мужчин без сердечно-сосудистых заболеваний — **снижение на 0.749%**
- для мужчин без злокачественных опухолей — **снижение на 0.253%**

```{r estimate2}

bind_cols(
  tidy(coeftest(model1, vcov. = vcovHC(model1, type = "HC3"))),
  coefci(model1, vcov. = vcovHC(model1, type = "HC3")) %>% 
    as_tibble() %>% rename(conf.low = "2.5 %", conf.high = "97.5 %")
  ) %>%
  filter(p.value < 0.05) %>% 
  mutate(across(where(is.numeric), ~ format(., digits = 3)))  %>% 
  flextable()

```

Исходя из оценки моделей, можно сказать, что умеренная физическая активность оказывает статистически значимый эффект на снижение уровня HbA1c. Хотя наблюдаемое снижение HbA1c составляет примерно 0.3%, что кажется невелико, с учетом референсных значений для здоровых людей [(HbA1c: 4.27–6.07%)](https://helix.ru/kb/item/06-014), можно говорить о клинически значимом эффекте этого изменения. 

## Проверка гипотез

Для проверки гипотезы об отсутствии ассоциации между физической активностью и уровнем HbA1c использовался тест совместного равенства нулю всех коэффициентов, отвечающих за уровень физической активности, отличный от базового. Тест был проведен с использованием робастных стандартных ошибок для коррекции гетероскедастичности.

```{r test1}

linearHypothesis(model1, names(coef(model1)[2:6]), vcov. = vcovHC(model1, type = "HC3"))

```

Результаты анализа показывают, что в модели с ковариатами гипотеза об отсутствии ассоциации отвергается на уровне значимости 0.05. Это свидетельствует о том, что **уровень физической активности оказывает статистически значимое влияние** на уровень HbA1c.

Тем не менее, гипотеза об отсутствии разницы между различными уровнями физической активности (*Low, Moderate, Active, High, Extreme*) не была отвергнута. Это говорит о том, что **длительность физической активности не оказывает статистически значимого влияния** на уровень HbA1c. 

```{r test2}

linearHypothesis(model1, 
                 c("ActivityLevelLow = ActivityLevelModerate", "ActivityLevelLow = ActivityLevelActive", 
                   "ActivityLevelLow = ActivityLevelHigh", "ActivityLevelLow = ActivityLevelExtreme" ),
                 vcov. = vcovHC(model1, type = "HC3"))

```

Для проверки гипотезы о том, является ли пол модификатором эффекта физической активности на уровень гликированного гемоглобина, была проведена проверка на взаимодействие между уровнем физической активности и полом в сравнении с исходной моделью. Анализ не показал статистически значимой разницы, что свидетельствует о том, что пол не является модификатором данного эффекта.

```{r test3}

model_Sex <- lm(HbA1c ~ ActivityLevel*Sex + 
               Sex + Race + Smoking + Asthma + HeartDisease + Stroke + ThyroidDisease + COPD + Cancer, 
             data)

anova(model1, model_Sex)

```

## Выводы

Результаты исследования подтверждают исходное предположение о том, что физическая активность ассоциирована с более низким уровнем гликированного гемоглобина. Однако, как показал анализ, наиболее важным фактором является не продолжительность физической активности, а её наличие. То есть, уже сама активность, даже на низких уровнях, способствует снижению уровня HbA1c.

Добавление ковариат в модель (пол, раса, отношение к курению, наличие хронических заболеваний) позволило более точно объяснить вариацию уровня HbA1c и расширило диапазон значений этого показателя. Это подтверждает, что помимо физической активности, другие факторы также могут существенно влиять на уровень гликированного гемоглобина, и их вклад следует учитывать при построении регрессионной модели.
