---
title: "Эффект физической активности в отношении гликированного гемоглобина."
author: "Евгений Бердинских"
date: "`r Sys.Date()`"
output: 
  html_document:
    keep_md: true
---

```{r setup, include=FALSE}

knitr::opts_chunk$set(
  echo = TRUE,
  fig.path = "data/pics/figure-"
  )

library(tidyverse)
library(conflicted)
library(readxl)
# library(skimr)
# library(rstatix)
# library(ggpubr)
# library(progress)

conflicts_prefer(dplyr::filter)
conflicts_prefer(dplyr::lag)

theme_custom <- theme_bw()+ theme(
    plot.title = element_text(size = 30, hjust = 0.5),
    plot.subtitle = element_text(size = 25, hjust = 0.5),
    strip.text = element_text(size = 20),
    axis.text = element_text(size = 20),
    axis.title = element_text(size = 25),
    legend.title = element_text(size = 25),
    legend.text = element_text(size = 20)
  )

```

## Загрузка данных

```{r read}

data_raw <- read_excel("data/raw/HW_data.xlsx")

```

## Задание 1 (выбор income)

- Каким образом вы будете оценивать физическую активность респондентов? 
- Есть ли у вас предварительные предположения относительно того, каким образом выбранный вами показатель может быть ассоциирован с гликированным гемоглобином?

## Задание 2 (выбор ковариатов)

- Ковариаты для каких показателей вы включите в модель для коррекции эффекта физической активности в отношении гликированного гемоглобина? 
- Каким образом вы будете их оценивать по имеющимся данным?

## Задание 2 (бонусное - описание ковариатов)

- Для представленного DAG'а укажите роль каждого показателя по отношению к изучаемой ассоциации между физической активностью и гликированным гемоглобином (конфаундеры (в том числе proxy конфаундеры), коллайдеры, медиаторы)

## Задание 3 

- Проведите необходимый эксплораторный анализ перед оценкой модели.

## Задание 4

- Оцените модель для зависимости гликированного гемоглобина от выбранного вами показателя физической активности без ковариат и с ними. 
- Проведите необходимую диагностику этих моделей -- требует ли что-либо коррекции и почему? 
- В случае необходимости коррекции по результатам диагностики сделайте ее.

## Задание 5

- Представьте результаты оценки модели без ковариат и с ковариатами в виде точечной и интервальной оценки эффекта физической активности. Дайте им словесную интерпретацию.
- Какие выводы мы можем сделать, исходя из точечной оценки? А из интервальной? 
- Как вы думаете, можно ли считать эффект клинически значимым? Если затрудняетесь с ответом, что
бы вам помогло дать ответ на этот вопрос?

## Задание 6

- Проверьте гипотезу об отсутствии ассоциации между физической активностью и гликиро-
ванным гемоглобином. 
- Сделайте выводы по полученным результатам.

## Задание 7

- Является ли пол модификатором эффекта физической активности в отношении гликированного гемоглобина?
- Если да, каков эффект для мужчин и женщин и насколько он отличается между ними?

## Задание 8

- Соответствуют ли полученные вами результаты вашему исходному предположению? Как меняется оценка эффекта физической активности при добавлении ковариат в модель и почему?

## Задание 8 (бонусное)

- Оцените прямой (direct) эффект физической активности на гликированный гемоглобин (со всей необходимой диагностикой и коррекциями). 
- Как он отличается от общего (total) эффекта? В чем причина/ механизм этих различий?







