---
title: "DataAuto_task"
subtitle: "Variant 3"
author: "Evgenii Berdinskikh"
date: "`r Sys.Date()`"
output:
  word_document:
    toc: true
    # reference_docx: "template.docx" -- Настроить стили через референс
---

```{r setup, include=FALSE}
knitr::opts_chunk$set(echo = TRUE)

library(tidyverse)
library(flextable)
library(conflicted)
library(skimr)
library(visdat)

conflict_prefer("filter", "dplyr")
conflict_prefer("lag", "dplyr")

```

# Чтение данных

В вашем варианте нужно использовать датасет framingham.

```{r read}

list.files("data/raw")

data <- read_csv("data/raw/framingham.csv", show_col_types = FALSE)

```

# Выведите общее описание данных

```{r description}

skim(data)

vis_miss(data)+
  theme(axis.text.x = element_text(angle = 75, hjust = 0.1))

```

# Очистка данных

## Уберите переменные, в которых пропущенных значений больше 20% или уберите субъектов со слишком большим количеством пропущенных значений. Или совместите оба варианта. Напишите обоснование, почему вы выбрали тот или иной вариант:

```{r tidy1}

data %>% 
  rowwise() %>% 
  filter(
    sum(is.na( across(everything()) )) >= 2
  ) 
               
```

**Обоснование**: наибольшее количество пропусков в переменной *glucose* - **9%**, поэтому было решено не удалять ни одну из переменных, а найти тех субьктов, для котороых есть пропуски по двум переменным и более.

## Переименуйте переменные в человекочитаемый вид (что делать с пробелами в названиях?). В соответствии с описанием данных приведите переменные к нужному типу (numeric или factor). Отсортируйте данные по возрасту по убыванию:

```{r tidy2}

data %>% 
  transmute(
    sex = factor(male, levels = c(0, 1), labels = c("female", "male")), age, education = factor(education), 
    smoker = factor(currentSmoker, levels = c(0, 1), labels = c("No", "Yes")), сigs_per_day = cigsPerDay, 
    BP_meds = factor(BPMeds, levels = c(0, 1), labels = c("No", "Yes")), 
    stroke = factor(prevalentStroke, levels = c(0, 1), labels = c("No", "Yes")), 
    hypertensive = factor(prevalentHyp, levels = c(0, 1), labels = c("No", "Yes")), 
    diabetes = factor(diabetes, levels = c(0, 1), labels = c("No", "Yes")), 
    cholesterol = totChol, systolic_BP = sysBP, diastolic_BP = diaBP, BMI, heart_rate = heartRate, glucose, 
    CHD_outcome = factor(TenYearCHD, levels = c(0, 1), labels = c("No", "Yes"))
  ) %>% 
  arrange(desc(age))

```



## Присвойте получившийся датасет переменной "cleaned_data":

```{r tidy3}

cleaned_data <- data %>% 
  rowwise() %>% 
  filter(
    sum(is.na( across(everything()) )) < 2
  ) %>% 
  ungroup() %>% 
  transmute(
    sex = factor(male, levels = c(0, 1), labels = c("female", "male")), age, education = factor(education), 
    smoker = factor(currentSmoker, levels = c(0, 1), labels = c("No", "Yes")), сigs_per_day = cigsPerDay, 
    BP_meds = factor(BPMeds, levels = c(0, 1), labels = c("No", "Yes")), 
    stroke = factor(prevalentStroke, levels = c(0, 1), labels = c("No", "Yes")), 
    hypertensive = factor(prevalentHyp, levels = c(0, 1), labels = c("No", "Yes")), 
    diabetes = factor(diabetes, levels = c(0, 1), labels = c("No", "Yes")), 
    cholesterol = totChol, systolic_BP = sysBP, diastolic_BP = diaBP, BMI, heart_rate = heartRate, glucose, 
    CHD_outcome = factor(TenYearCHD, levels = c(0, 1), labels = c("No", "Yes"))
  ) %>% 
  arrange(desc(age))

```

## Сколько осталось переменных? Сколько осталось случаев? Есть ли в данных идентичные строки?

```{r tidy4}

cat(paste("В очищенных данных осталось", ncol(cleaned_data), "переменных и", nrow(cleaned_data), "случаев, количество идентичных строк -", sum(duplicated(cleaned_data))
          ))

```

## Сколько всего переменных с пропущенными значениями в данных и сколько пропущенных точек в каждой такой переменной?

```{r tidy5}

skim(cleaned_data) %>% 
  group_by(skim_type) %>%
  filter(n_missing > 0) %>%
  ungroup() %>%
  transmute("Переменная" = skim_variable, "Количество пропущенных точек" = n_missing)

```


## Сохраните в файл outliers.csv субъектов, которые являются выбросами (например, по правилу трёх сигм) — это необязательное задание со звёздочкой;

```{r tidy6}

#За выбросы примем значения ниже Q1 - 1.5 × IQR и выше Q3 + 1.5 × IQR.


quantile(cleaned_data$cholesterol, 0.25, na.rm = TRUE) - 1.5 * IQR(cleaned_data$cholesterol, na.rm = TRUE)
quantile(cleaned_data$cholesterol, 0.75, na.rm = TRUE) + 1.5 * IQR(cleaned_data$cholesterol, na.rm = TRUE)

cleaned_data$cholesterol[cleaned_data$cholesterol < 120.5 | cleaned_data$cholesterol > 348.5 & !is.na(cleaned_data$cholesterol)]

cleaned_data %>% 
  mutate(across(where(is.numeric), 
                      function(x) 
                        x < quantile(x, 0.25, na.rm = TRUE) - 1.5 * IQR(x, na.rm = TRUE) | 
                        x > quantile(x, 0.75, na.rm = TRUE) + 1.5 * IQR(x, na.rm = TRUE),
                      .names = "outlier_{.col}")) %>% 
  rowwise() %>% 
  mutate(outliers = sum(c_across(starts_with("outlier_"))))

```

# Описательные статистики

## Количественные переменные

1) Рассчитайте для всех количественных переменных для каждой группы (TenYearCHD):

1.1) Количество значений;

1.2) Количество пропущенных значений;

1.3) Среднее;

1.4) Медиану;

1.5) Стандартное отклонение;

1.6) 25% квантиль и 75% квантиль;

1.7) Интерквартильный размах;

1.8) Минимум;

1.9) Максимум;

1.10) 95% ДИ для среднего - задание со звёздочкой.

```{r}



```

## Категориальные переменные

1) Рассчитайте для всех категориальных переменных для каждой группы (TenYearCHD):

1.1) Абсолютное количество;

1.2) Относительное количество внутри группы;

1.3) 95% ДИ для доли внутри группы - задание со звёздочкой.

```{r}



```

# Визуализация

## Количественные переменные

1) Для каждой количественной переменной сделайте боксплоты по группам. Расположите их либо на отдельных рисунках, либо на одном, но читаемо;

2) Наложите на боксплоты beeplots - задание со звёздочкой.

3) Раскрасьте боксплоты с помощью библиотеки RColorBrewer.

```{r}



```

## Категориальные переменные

1) Сделайте подходящие визуализации категориальных переменных. Обоснуйте, почему выбрали именно этот тип.

```{r}



```


# Статистические оценки

## Проверка на нормальность

1) Оцените каждую переменную на соответствие нормальному распределению с помощью теста Шапиро-Уилка. Какие из переменных являются нормальными и как как вы это поняли?

```{r}



```

2) Постройте для каждой количественной переменной QQ-плот. Отличаются ли выводы от теста Шапиро-Уилка? Какой метод вы бы предпочли и почему?

```{r}



```

3) Ниже напишите, какие ещё методы проверки на нормальность вы знаете и какие у них есть ограничения.

**Напишите текст здесь**


## Сравнение групп

1) Сравните группы (переменная **TenYearCHD**) по каждой переменной (как количественной, так и категориальной). Для каждой переменной выберите нужный критерий и кратко обоснуйте его выбор в комментариях.

```{r}



```

# Далее идут **необязательные** дополнительные задания, которые могут принести вам дополнительные баллы в том числе в случае ошибок в предыдущих

## Корреляционный анализ

1) Создайте корреляционную матрицу с визуализацией и поправкой на множественные сравнения. Объясните, когда лучше использовать корреляционные матрицы и в чём минусы и плюсы корреляционных исследований.

```{r}



```

## Моделирование

1) Постройте регрессионную модель для переменной **TenYearCHD**. Опишите процесс построения

```{r}



```




